【裁判字號】    97,上易,2581
【裁判日期】    971211
【裁判案由】    竊盜等
【裁判全文】
臺灣高等法院刑事判決                97年度上易字第2581號
上  訴  人
即  被  告  甲○○
選任辯護人  徐澎生  律師
上列上訴人因竊盜等案件，不服臺灣桃園地方法院97年度易字第
793號，中華民國97年8月27日第一審判決（起訴案號：臺灣桃園
地方法院檢察署97年度偵字第17445 號），提起上訴，本院判決
如下：
    主  文
上訴駁回。
    事  實
一、甲○○因積欠債務，竟於民國97年8 月5 日凌晨2 時許之夜
    間，騎乘車牌號碼BYZ-930 號重型機車至桃園縣桃園市○○
    路口附近停放。因該處人煙稀少，竟萌生意圖為自己不法所
    有之竊盜犯意，而戴上其所有黑色手套1 副及攜帶其所有之
    手電筒1 支，物色可供其入內行竊之住戶，隨即發現上揭路
    段535 巷14號潘智揚住處1 樓臨田地該側之上層鋁窗有空隙
    ，而認有機可乘，遂以左手伸進該空隙往下打開下層鋁窗之
    鋁窗栓，並將該鋁窗拆下後，踰越該鋁窗窗框而侵入潘志揚
    住處內（侵入住宅部份未據潘智揚告訴及檢察官起訴），之
    後，甲○○先見停放住處車庫之車號5F-1450 號自小客車車
    門未鎖，乃進入車內搜括，而將置於該車右前座置物箱內之
    新台幣（下同）50元硬幣2 枚、100 元紙鈔3 張竊取入己置
    放身上，並接續此同一竊盜犯意，進入上址2 樓潘智揚及渠
    家人之臥室內，趁潘志揚全家人熟睡之際，竊取該處桌上黑
    色手提袋及置放下方之1,000 元紙鈔2 張，得手後欲離去之
    際，未料腳踢到東西發生聲響而驚醒潘智揚，乙○○遂立即
    出言喝制甲○○，甲○○即拔腿逃離臥室下樓，並自原進入
    之鋁窗框處翻越該屋逃離現場，潘智揚亦在後追逐，至距該
    屋約200 至300 公尺遠之水溝附近，甲○○為脫免逮捕，竟
    高舉左手向潘智揚作勢稱：「我有刀子，你不要追我，不然
    我就讓你死」等含有加害潘智揚生命身體之恐嚇言語，致潘
    智揚心生畏怖而生危害於潘智揚之安全，此時潘智揚雖未至
    完全不能抗拒之程度，然為顧及自身安全亦放棄追逐，甲○
    ○則將該黑色手提袋丟下後逃逸他處，並至上揭機車停放處
    騎駛機車離開，適逢楊長榮在桃園縣桃園市○○路附近駕車
    返家，見甲○○形跡可疑，即趨前追捕之，而於同日凌晨 2
    時55分許，在桃園縣桃園市○○路與永安北路路口前，阻止
    潘智揚其車且報警前來處理而告查獲，並為警在甲○○身上
    扣得上揭贓款2,400元、黑色手套1副及手電筒1支。
二、本案經桃園縣政府警察局桃園分局報告台灣桃園地方法院檢
    察署檢察官偵查起訴。
    理  由
一、本件被告甲○○所犯者係死刑、無期徒刑或最輕本刑為三年
    以上有期徒刑以外之罪，亦非屬高等法院管轄第一審之案件
    ，其於本院就被訴事實為有罪之陳述，經本院告知簡式審判
    程序之旨，並聽取公訴人、被告之意見後，經本院認為適宜
    ，乃依刑事訴訟法第273條之1第1 項規定，裁定進行簡式審
    判程序，先予敘明。
二、上揭犯罪事實，業據被告於原審、本院審理中坦承不諱，核
    與證人即被害人潘智揚於警詢及偵查中之證述情節、及證人
    楊長榮於警詢中之證述情節大致相符，並有扣押筆錄、扣押
    物品目錄表、扣押物品收據、贓物認領保管單、現場照片 8
    張等在卷可參。綜上所述，足見被告之自白核與事實相符，
    應可採為論罪科刑之依據。綜上所述，本件事證已臻明確，
    被告犯行洵堪認定，應予依法論科。辯護意旨雖以被告被訴
    恐嚇部分行為因被害人清楚看到被告手上並無刀子，不成立
    恐嚇罪云云。惟查：被害人潘智揚於偵查中已證稱那裡比較
    暗，被告戴黑手套，舉起手說我有刀子，不要追我，不然就
    給你死，我很害怕。等語。可見被害人當時並不一定看到被
    告沒拿刀子，是上開辯解不足採為對被告有利之證明。
三、按刑法第321 條第1 項第2 款所謂「門扇」，係指分隔住宅
    或建築物內外之間之出入口大門；至所謂「安全設備」，則
    指依社會通常觀念足認為防盜之設備而言（最高法院55年臺
    上字第547 號判例意旨參照）。本件被告於凌晨2 時許之夜
    間，將他人住宅1 樓之鋁窗拆下後踰越窗框侵入行竊，該鋁
    窗依其性質雖非分隔住宅內外出入口之門扇，然亦具通風、
    防閑防盜等功能，當屬「安全設備」無疑，是核被告此部分
    竊盜犯行，係犯刑法第321 條第1 項第2 款、第1 款之踰越
    門扇於夜間侵入住宅竊盜罪（起訴意旨漏引被告所犯刑法第
    321 條第1 巷第2 款之踰越安全設備竊盜行為，然犯罪事實
    欄既已明確記載被告此部分犯行，則此一事實當為檢察官起
    訴範圍所及，本院僅就起訴意旨漏引之法條補充之）。嗣被
    告逃離現場後約200 至300 公尺，竟對在後追逐之被害人潘
    智揚以加害生命身體之事施加恫嚇，致生危害於心生畏怖然
    尚未至完全不能抗拒程度之潘智揚，核被告此部分恐嚇犯行
    ，則係犯刑法第305 條之恐嚇危害安全罪。被告所犯上開二
    罪，犯意各別，行為不同，應分論併罰。原審適用刑法第32
    1條第1項第2款、第1款、第305條、第51條第5款、第38條第
    1項第2款，刑法施行法第1條之1第1項、第2項前段，並審酌
    被告係於深夜凌晨時分，趁被害人潘智揚全家熟睡之際侵入
    渠住宅內下手行竊，對渠全家造成心理恐懼甚為巨大，對社
    會治安之危害亦甚嚴重，此犯罪手段非單純行竊者可予比擬
    ，是應就其竊盜犯行從重量處。另被告經被害人追逐時雖以
    言詞施加恫嚇，惟此無非係為求脫免逮捕而有斯舉，且未再
    對被害人有何進一步之不利行為，然畢竟對被害人心理已造
    成莫大恐懼等情。再被告對其所犯均能坦承犯行，及其犯罪
    動機、目的、被害人所受財產損害程度等一切情狀，就其所
    犯上開二罪分別量處有期徒刑壹年及有期徒刑月。並定其
    應執行有期徒刑壹年壹月。以資懲儆。並認扣案之黑色手套
    1副及手電筒1支，業據被告坦認為其購得所有並為其於夜間
    侵入住宅下手行竊時所用之物，是均依刑法第38條第1項第2
    款規定宣告沒收。至另扣得之一字起子、十字起子及摺疊刀
    各1 把，雖係被告所有，然尚無證據證明該等物品與被告行
    竊或恐嚇犯行有何關聯，起訴意旨亦同此認定，自無沒收理
    由，附此敘明。
四、經核原審認事用法均無不合，審酌刑法第57條各款情形之量
    刑亦稱妥適，被告上訴意旨求為減輕，核無理由，應予以駁
    回。
據上論斷，應依刑事訴訟法第368條，判決如主文。
本案經檢察官陳明光到庭執行職務。
中    華    民    國    97    年    12    月    11    日
            刑事第十一庭  審判長法  官  張連財
                                法  官  林明俊
                                法  官  楊照男
以上正本證明與原本無異。
不得上訴。
                                書記官  陳秋雄
中    華    民    國    97    年    12    月    11    日
附錄：本案論罪科刑法條全文
中華民國刑法第321條：（加重竊盜罪）
犯竊盜罪而有左列情形之一者，處六月以上、五年以下有期徒刑
：
一、於夜間侵入住宅或有人居住之建築物、船艦或隱匿其內而犯
    之者。
二、毀越門扇、牆垣或其他安全設備而犯之者。
三、攜帶兇器而犯之者。
四、結夥三人以上而犯之者。
五、乘火災、水災或其他災害之際而犯之者。
六、在車站或埠頭而犯之者。
前項之未遂犯罰之。
中華民國刑法第305條：（恐嚇危害安全罪）
以加害生命、身體、自由、名譽、財產之事，恐嚇他人致生危害
於安全者，處2年以下有期徒刑、拘役或3百元以下罰金。


司法院資訊處製作；財團法人民間司法改革基金會備份。
